臺灣臺南地方法院民事裁定  
109年度家聲抗字第63號
抗  告  人  王秋萍

相  對  人  郭美珍
上列抗告人因與相對人間請求給付扶養費事件，對於中華民國10
9年11月24日本院109年度家聲字第69號裁定提起抗告，本院裁定
如下：
      主    文
原裁定關於不利於抗告人部分，暨該部分聲請程序費用之裁判均
廢棄。
上開廢棄部分，相對人在原審之聲請駁回。
第一審經廢棄之程序費用、第二審程序費用新臺幣壹仟元，均由
相對人負擔。 
      理    由
一、本件相對人於原審聲請意旨及原審裁定之理由引用原審裁定
    之記載。
二、抗告意旨略以：抗告人罹患腎臟（腎盂除外）惡性腫瘤、慢
    性腎衰竭、多囊性腎，每週須洗腎3次，為極重度身心障礙
    患者，已多年無法工作謀生而無收入，且抗告人之殘障津貼
    已因相對人領取保險而被停掉，每月僅賴領取殘障房屋津貼
    新臺幣（下同）4千多元維生，又抗告人名下僅有2輛老舊汽
    車，此外無其他財產，復尚積欠銀行信用卡債務6萬多元，
    無力清償，是抗告人已無扶養相對人之能力，爰請求免除抗
    告人對於相對人之扶養義務等語。並聲明：原裁定關於不利
    於抗告人部分廢棄，該廢棄部分駁回相對人之聲請。
三、相對人則抗辯稱：抗告人要抗告相對人也沒有辦法，抗告人
    的抗告理由隨便她等語。
四、經查：
　（一）按因負擔扶養義務而不能維持自己之生活者，免除其義
        務，但受扶養權利者為直系血親尊親屬或配偶時，減輕
        其義務，民法第1118條定有明文。又「民法第1118條規
        定因負擔扶養義務而不能維持自己生活者，免除其義務
        ，但受扶養權利者為直系血親尊親屬或配偶時，減輕其
        義務。依此規定，直系血親卑親屬因負擔扶養義務而不
        能維持自己生活者，固僅得減輕其義務，而不得免除之
        ；惟此係指直系血親卑親屬有能力負擔扶養義務而言，
        倘該直系血親卑親屬並無扶養能力，自無該條規定之適
        用。」，最高法院91年台上字第1798號著有判例。是以
        ，負扶養義務人需有扶養能力，所謂「有扶養能力」，
        係指負扶養義務後仍可維持自己原有相當之生活而言，
        亦即負扶養義務後，生活雖非毫無減縮，但不應因而發
        生重大惡化，故反面推論，若負扶養義務人因負擔扶養
        義務，致自身生活無以為繼，應認負扶養義務人無扶養
        能力，其扶養義務應予免除。
　（二）查抗告人主張其罹患腎臟（腎盂除外）惡性腫瘤、慢性
        腎衰竭、多囊性腎，每週須洗腎3次，為極重度身心障
        礙患者，已多年無法工作謀生而無收入，且抗告人之殘
        障津貼已因相對人領取保險而被停掉，每月僅賴領取殘
        障房屋津貼4千多元維生，又抗告人名下僅有2輛老舊汽
        車，此外無其他財產，復尚積欠銀行信用卡債務6萬多
        元，無力清償，是抗告人已無扶養相對人之能力之事實
        ，業據抗告人提出診斷證明書2件、中華民國身心障礙
        證明影本1件為證，並經本院依職權調取抗告人之財產
        所得調件明細表核閱無訛，復經證人王俊淵證述綦詳（
        詳見110年1月11日訊問筆錄），且為相對人所不爭執，
        是抗告人之主張堪信為真實。
　（三）綜上，抗告人已無扶養相對人之能力，則抗告人請求免
        除其對於相對人之扶養義務，自屬有據，相對人請求抗
        告人應按月給付其扶養費至其死亡之日止，即無理由，
        應予駁回。原審未詳為調查審酌，遽予裁定命抗告人應
        按月給付相對人扶養費3,500元，並酌定若抗告人遲誤
        一期未履行時，其後之期間視為亦已到期之條件，尚有
        未洽，抗告意旨指摘該部分原裁定不當，求為廢棄改判
        ，為有理由，應由本院將原裁定此部分暨聲請程序費用
        之裁判均廢棄，並駁回該廢棄部分相對人在原審之聲請
        。
五、據上論結，本件抗告為有理由，依家事事件法第97條，非訟
    事件法第46條、第21條第2項、第24條第1項，民事訴訟法第
    495條之1第1項、第492條、第78條，裁定如主文。
中　　華　　民　　國　　110 　年　　 1　　月　　29　　日
　　　　　　　　家事法庭  審判長法　官　許蕙蘭
          　　　　　　　　　　　法　官　楊佳祥　
                                法　官　葉惠玲
以上正本係照原本作成
不得再抗告
中　　華　　民　　國　　110 　年　　 1　　月　　29　　日
                                書記官　陳玉芬